【裁判字號】    97,簡上,891
【裁判日期】    971104
【裁判案由】    毀損
【裁判全文】
臺灣板橋地方法院刑事判決             97年度簡上字第891號
上  訴  人
即  被  告  乙○○
上列上訴人即被告因毀損案件，不服本院民國97年4 月30日97年
度簡字第3075號第一審判決（聲請簡易判決處刑案號：97年度偵
字第8491號），提起上訴，本院管轄第二審之合議庭判決如下：
    主  文
原判決撤銷。
乙○○損壞他人之屋簷、鋼柱及石綿瓦隔板，足以生損害於他人
，處拘役貳拾日，如易科罰金，以新臺幣壹仟元折算壹日。
    事  實
一、乙○○與甲○○為比鄰居住在臺北縣樹林市○○路386 巷5
    號、6 號之鄰居，於民國96年10月間某日，乙○○因甲○○
    住處旁所搭蓋鐵皮屋之屋簷超越覆蓋其房屋之屋頂上方，而
    為在其本身房屋之屋簷新裝可排洩雨水之溝渠（俗稱天溝）
    ，遂雇用不知情之丙○○等成年工人到場，詎乙○○明知甲○○先前僅同意開門讓乙○○等人進入該鐵皮屋內施工更換
    舊有天溝，竟仍基於毀損他人之物之犯意，擅自委由丙○○
    等成年工人將甲○○所搭蓋鐵皮屋之部分屋簷予以修剪除去
    ，並將支撐鋼柱（聲請簡易判決處刑書誤載為鋼樑）1 支從
    中間全部切斷，1 支則切除一半，及將部分石綿瓦隔板敲除
    ，以便施工安裝新天溝，足以生損害於甲○○。
二、案經甲○○訴請臺灣板橋地方法院檢察署檢察官偵查後聲請
    簡易判決處刑。
    理  由
一、本案以下認定事實所引用之證據，檢察官及被告乙○○均未
    就證據能力表示異議，而各該證據依刑事訴訟法規定，經核
    亦無不具證據能力之情事，故本院認均得作為認定被告有罪
    之依據，合先敘明。
二、訊據被告乙○○雖坦承伊與告訴人甲○○係鄰居，且於96年
    10月間某日，為在伊本身房屋之屋簷新裝天溝，遂雇用委由
    丙○○等成年工人將告訴人所搭蓋鐵皮屋之部分屋簷予以修
    剪除去，並將支撐鋼柱1 支中間全部切斷，1 支則切斷一半
    等情不諱，惟仍矢口否認有何毀損犯行，辯稱：伊是事先經
    過告訴人同意才這樣做，且未損壞告訴人鐵皮屋之石綿瓦隔
    板云云。經查：
（一）上揭犯罪事實，業據證人即告訴人甲○○於本院審理時證
      述綦詳，並經檢察官於偵查中前往現場勘驗無誤，此有臺
      灣板橋地方法院檢察署97年2 月26日勘驗筆錄1 份附卷可
      稽，復有現場照片共52張在卷可資佐證，已足以認定與事
      實相符。
（二）被告雖以前詞置辯，然本案告訴人所搭蓋之鐵皮屋屋簷及
      鋼柱等物既遭被告雇請之工人損壞，告訴人自因此受有財
      物上之損害（就此告訴人亦已向本院對被告提出刑事附帶
      民事訴訟請求賠償），而被告既未曾有彌補告訴人之舉，
      二人彼此間復無特殊友好情誼，告訴人焉有無條件同意被
      告逕予損壞前開物品之理？況依卷內臺北縣樹林市調解委
      員會調解不成立證明書所載，被告早於96年11月6 日即因
      本案以聲請人身分向該會聲請調解，若被告確有事先取得
      告訴人同意後始行為之，則告訴人有何緣由於短時間內旋
      反悔指摘被告涉有毀損犯行？又若係告訴人事後無端誣賴
      被告，被告依常情亦無可能主動聲請調解尋求和解，是被
      告所辯情節已難採信。至告訴人雖自承於案發當日確有開
      門同意讓被告等人進入施作之情，惟其於本院審理時，已
      證稱：是我在上班的時候，被告跟我說請我方便他讓工人
      進來做天溝，我不知道他會請工人去破壞我的屋簷，我本
      來就有1 個天溝，可以用更換的方式，不需要重新施作，
      被告當初也是講要把我原先的天溝更換成不鏽鋼的，並沒
      有說他要在他自己的屋簷裝天溝等語明確，而參諸卷內現
      場照片顯示（見臺灣板橋地方法院檢察署97年度他字卷第
      247 號卷第27頁），於被告所新裝天溝之正下方，確有告
      訴人所指之舊有天溝存在，且舊有天溝排洩雨水功能顯將
      完全被新裝天溝取代，是倘告訴人確有同意被告雇請工人
      損壞鐵皮屋屋簷等物及新裝天溝，有何必要於施工後仍保
      留舊有天溝在原址？再倘採取直接更換天溝之方式，顯亦
      無須損壞現場原有之鋼柱等物，由此益徵告訴人所言非虛
      ，是本案告訴人縱有先開門同意讓被告進入施作，尚難以
      逕認告訴人即有允諾被告損壞前開物品之情。另證人丙○○於本院審理時，證述：因為我要站在被告屋頂上面施作
      天溝，如果告訴人的屋簷不修剪的話，沒有辦法站在可以
      施工的位置，所以就請工人修剪告訴人屋簷等語無訛，而
      依卷內現場照片顯示（見臺灣板橋地方法院檢察署97年度
      他字卷第247 號卷第27頁、本院簡上卷第14頁），告訴人
      所指稱遭被告損壞石綿瓦隔板之部分周圍平整，顯非因受
      自然外力影響方形成該缺口，且該部分石綿瓦隔板即位在
      遭被告修剪屋簷之下方，若未將之併予敲除，顯同難進行
      新裝天溝之施工程序，故被告辯稱並無損壞石綿瓦隔板云
      云，亦無可採。而證人丙○○另證稱：「（問：告訴人開
      門之後，被告有無說為何要進去？）可能之前他們就已經
      有協調過，開門的時候，被告沒有說什麼。」、「（問：
      你做這些施工的時候，告訴人有無在現場看？）在修剪的
      時候，我不能確定告訴人有在場，但他家人應該有在場，
      也都沒有表示意見。」等語在案，是其既未明瞭被告與告
      訴人間先前協議施工情形為何，且告訴人於施工時復非全
      程親身在場監督並默示同意被告損壞前開物品之旨，其所
      為證詞自難作為有利於被告之認定，足認被告所辯實皆係
      畏罪卸責之詞，要無可採。
（三）綜上所述，本案事證明確，被告犯行洵堪認定，被告雖仍
      聲請本院至現場實地勘驗云云，然檢察官於偵查時即已前
      往現場勘驗並攝有現場照片附卷，而被告於本院訊問時，
      並已確認卷內現場照片與當地現況相符（見本院卷第31頁
      ），是依卷內各現場照片既已得明瞭本案相關情形，本院
      認自無再前往現場勘驗之必要，附此敘明。
三、按刑法第353 條第1 項之毀壞他人建築物罪，必須毀壞建築
    物之重要部分，足致該建築物之全部或一部失其效用，始能
    成立，若僅毀損其附屬之部分，而該建築物尚可照舊居住使
    用者，祇能依同法第354 條毀損他人之物罪論處 (最高法院
    30年字第463 號判例意旨參照）。查本案被告乙○○雖損壞
    告訴人甲○○所搭蓋鐵皮屋之部分屋簷、支撐鋼柱及石綿瓦
    隔板，惟皆尚未損及該鐵皮屋之主要結構體，且被告另有裝
    設斜向支撐鋼條加以固定（見臺灣板橋地方法院檢察署97年
    度他字卷第247 號卷第20頁照片），除可認被告並無毀壞告
    訴人鐵皮屋之犯意外，告訴人於本院審理時所稱係將該鐵皮
    屋作為研發機器工作室之效用，同未因此而喪失，是核被告
    所為，係犯刑法第354 條之毀損罪。被告利用不知情之丙○○等成年工人為前揭毀損犯行，屬間接正犯。原審認被告所
    犯毀損罪行事證明確，予以論罪科刑，固非無見，惟查原審
    判決係引用檢察官聲請簡易判決處刑書內有關犯罪事實之記
    載，認定被告除將告訴人屋簷修剪外，並有將告訴人搭蓋鐵
    皮屋之鋼樑（即前述鋼柱部分）剪斷及敲壞石綿瓦，足以生
    損害於告訴人等情，然於判決主文內竟僅諭知被告損壞他人
    之屋簷，而漏未論及尚有損壞他人鋼樑及石綿瓦之部分，自
    有判決主文與犯罪事實不相符合之違誤，故被告上訴否認犯
    行雖無可採，然原審判決既有上開可議之處，要屬無可維持
    ，應由本院合議庭將原判決撤銷改判。爰審酌被告前無刑案
    前科之素行狀況，有臺灣高等法院被告前案紀錄表1 份在卷
    可參，兼衡其犯罪動機、手段、所生危害程度、與告訴人間
    之關係，及其於犯後猶飾詞否認犯行，且迄今仍未賠償告訴
    人等一切情狀，量處如主文所示之刑，並諭知如易科罰金之
    折算標準，以資懲儆。
據上論斷，應依刑事訴訟法455 條之1 第1 項、第3 項、第369
條第1 項前段、第364 條、第299 條第1 項前段，刑法第354 條
、第41條第1 項前段，刑法施行法第1 條之1 ，判決如主文。
本案經檢察官陳豐年到庭執行職務
中    華    民    國    97    年    11    月    4     日
                刑事第十九庭  審判長法  官  曾 正 耀
                                    法  官  林 鈺 琅
                                    法  官  張 兆 光
上列正本證明與原本無異。
不得上訴。
                                    書記官  曹 秋 冬
中    華    民    國    97    年    11    月    4     日
附錄本案論罪科刑法條：
刑法第354 條
毀棄、損壞前2 條以外之他人之物或致令不堪用，足以生損害於
公眾或他人者，處2 年以下有期徒刑、拘役或5 百元以下罰金。


司法院資訊處製作；財團法人民間司法改革基金會備份。
